最高法院刑事判決　　　　　　　九十四年度台上字第四三三號
　　上　訴　人　甲○○
　　　　　　　　　　　　林路3.
　　選任辯護人　吳國輝律師
上列上訴人因違反槍砲彈藥刀械管制條例案件，不服台灣高等法
院中華民國九十一年三月十九日第二審判決（九十一年度上訴字
第三三五號，起訴案號：台灣宜蘭地方法院檢察署九十年度偵字
第一九號），提起上訴，本院判決如左：
    主  文
原判決關於甲○○部分撤銷，發回台灣高等法院。
    理　由
本件原判決認定上訴人甲○○明知未經許可，不得無故持有具殺
傷力之手槍及子彈，竟於民國八十八年底某日在台中縣某處，受
吳連科（已死亡）委託寄藏具有殺傷力之制式九０手槍一支（含
彈匣）、九０手槍子彈二顆、制式左輪手槍一支、左輪手槍子彈
十顆。嗣於八十九年十二月十三日晚間，上訴人、胡嘉仁、王志
瑞等人於閒聊中，談及上訴人曾與黃正源發生糾紛而遭毆傷之往
事，上訴人與胡嘉仁因而基於共同恐嚇之犯意聯絡，由上訴人駕
駛自用小客車搭載胡嘉仁及不知情之王志瑞，接續於同日二十三
時三十七分許，先共同持槍至黃正源位於宜蘭縣冬山鄉○○路六
一五號住處，由胡嘉仁下車按鈴尋找黃正源理論未果，上訴人即
持前揭二支制式手槍朝大門射擊四槍警告，嗣得知黃正源可能在
宜蘭縣冬山鄉二二一號其所經營之花店，二人復駕車前往該花店
朝該店天花板射擊一槍，致使黃正源之家人心生畏懼，二人事後
將該二支制式手槍及彈殼十顆，置於宜蘭縣三星鄉○○路六六之
四七號住處附近田地內，嗣於八十九年十二月十五日經警循線查
獲，並扣得前揭手槍二支及彈殼十二枚等情。因而撤銷第一審關
於上訴人部分之判決，改判論處上訴人未經許可，寄藏手槍；共
同未經許可，持有手槍罪刑，固非無見。
惟查：(一)、有罪判決書之事實一欄，為判斷其適用法令當否之準
據，法院應將依職權認定與論罪科刑有關之事實，翔實記載，然
後於理由內逐一說明其憑以認定之證據，並使事實認定與理由說
明，互相適合，方為合法。倘事實認定與理由說明，不相一致，
或事實與理由欄內之記載，前後齟齬，按諸刑事訴訟法第三百七
十九條第十四款後段規定，均屬判決理由矛盾之當然違背法令。
又具有殺傷力之子彈屬違禁物，除已滅失者外，應予沒收，法院
並無自由裁量之權。原判決事實欄先則記載：上訴人受吳連科委
託寄藏具有殺傷力之九０手槍子彈二顆、左輪手槍子彈十顆，嗣
上訴人與胡嘉仁先後前往黃正源住處及其花店先後射擊四顆子彈
及一顆子彈等情，是否認定上訴人原受託寄藏十二顆子彈，嗣先
後射擊五顆子彈後，上訴人仍持有七顆子彈？乃原判決復記載：
上訴人與胡嘉仁於開槍射擊後將彈殼十顆，置於宜蘭縣三星鄉○
○路六六之四七號住處附近田地內，嗣經警查獲並扣得彈殼十二
顆等情。則上訴人與胡嘉仁所置放之彈殼究竟係十顆？抑係十二
顆？上訴人與胡嘉仁既僅射擊五顆子彈，何以其二人於射擊後置
放者係十顆彈殼？何以警方復又查扣得十二顆彈殼？其事實欄前
後記載不盡明確一致，事實如何尚欠明確，已不足為適用法律之
依據。又原判決事實欄認定記載上訴人受吳連科委託寄藏具有殺
傷力之九０手槍子彈二顆、左輪手槍子彈十顆，嗣上訴人與胡嘉
仁先後前往黃正源住處及其花店先後射擊四顆子彈及一顆子彈等
情，苟屬無訛，則另七顆子彈未擊發且不能證明業已滅失，原判
決就該七顆子彈未說明何以得不為沒收之理由。其查證未盡且理
由欠備，遽行判決，亦有未洽。(二)、寄藏手槍之罪雖屬即成犯，
但其因寄藏之持有行為，須至其寄藏行為終了始結束，故寄藏手
槍之初，如無預供犯罪使用之意圖，嗣後始行起意供犯罪之用而
持以為犯罪行為者，則其後為犯罪而持有之行為，係寄藏後繼續
持有行為之一部分，應為原先之持有行為所吸收，不容裂割而論
以另一持有之罪。原判決事實欄記載：上訴人於八十八年底某日
在台中縣某處，受吳連科（已死亡）委託寄藏具有殺傷力之制式
九０手槍一支（含彈匣）、九０手槍子彈二顆、制式左輪手槍一
支、左輪手槍子彈十顆。嗣於八十九年十二月十三日晚間，上訴
人與胡嘉仁另基於恐嚇黃正源等之犯意，而持前開槍彈射擊其中
五發子彈等情，苟屬無訛。則上訴人於受託寄藏上開槍彈時，苟
並無將上開槍彈供犯罪使用之意圖，其後始另行起意持上開槍彈
實施恐嚇犯行，則其後為實施恐嚇犯行而持有上述槍彈之行為，
係寄藏後單純持有繼續犯之一部分，應為原先之寄藏而持有之行
為所吸收，不容裂割而論以另一持有之罪。乃原判決以：上訴人
於寄藏槍彈後，復另行起意持槍彈恐嚇他人，其另行起意犯恐嚇
罪後之持有行為，已非保管本身所為之持有，不能認係寄藏之當
然結果而予以包括評價，應認係另犯不同之犯罪行為為由，撤銷
第一審關於上訴人部分之判決，改判論處上訴人未經許可，寄藏
手槍；共同未經許可，持有手槍罪刑，依上說明，其適用法則自
有不當。上訴意旨指摘原判決關於上訴人部分不當，尚非全無理
由。按第三審法院應以第二審判決所確認之事實為判決基礎，刑
事訴訟法第三百九十四條第一項前段定有明文。原判決上述之違
背法令，影響於事實之確定，本院無可據以為裁判，應將原判決
關於上訴人部分撤銷，發回原審法院更為審判。
據上論結，應依刑事訴訟法第三百九十七條、第四百零一條，判
決如主文。
中　　華　　民　　國　九十四  年　　一  　月　二十七　日
                      最高法院刑事第三庭
                          審判長法官  董　明　霈
                                法官  林　茂　雄
                                法官  張　祺　祥
                                法官  呂　永　福
                                法官  花　滿　堂
      本件正本證明與原本無異
                                      書  記  官
中　　華　　民　　國　九十四  年　　二　  月　　二    日
                                                   Ｒ
